臺灣南投地方法院民事裁定
111年度監宣字第104號
聲  請  人  劉威麟  

相  對  人  蔡阿凉  

關  係  人  劉家佑  

上列聲請人對於相對人聲請監護宣告事件，本院裁定如下：
    主  文
一、宣告蔡阿凉（女，民國00年0月00日生，身分證統一編號：Z
    000000000號）為受監護宣告之人。
二、選定劉威麟（男，民國00年0月00日生，身分證統一編號：Z
    000000000號）為受監護宣告人蔡阿凉之監護人。
三、指定劉家佑（男，民國00年0月00日生，身分證統一編號：Z
    000000000號）為會同開具受監護宣告人蔡阿凉財產清冊之
    人。
四、程序費用由受監護宣告人蔡阿凉負擔。
    理  由
一、聲請意旨略以：聲請人劉威麟為相對人蔡阿凉之長子，相對
    人於民國110年9月27日因缺氧性腦病變致不能為意思表示或
    受意思表示，或不能辨識其意思表示之效果，爰依法聲請准
    予對相對人為監護宣告，並選定聲請人為監護人，指定相對
    人之夫劉家佑為會同開具財產清冊之人等語。
二、按對於因精神障礙或其他心智缺陷，致不能為意思表示或受
    意思表示，或不能辨識其意思表示之效果者，法院得因本人
    、配偶、四親等內之親屬、最近一年有同居事實之其他親屬
    、檢察官、主管機關、社會福利機構、輔助人、意定監護受
    任人或其他利害關係人之聲請，為監護之宣告。又法院為監
    護之宣告時，應依職權就配偶、四親等內之親屬、最近一年
    有同居事實之其他親屬、主管機關、社會福利機構或其他適
    當之人選定一人或數人為監護人，並同時指定會同開具財產
    清冊之人。法院選定監護人時，應依受監護宣告之人之最佳
    利益，優先考量受監護宣告之人之意見，審酌一切情狀，並
    注意下列事項：一、受監護宣告之人之身心狀態與生活及財
    產狀況。二、受監護宣告之人與其配偶、子女或其他共同生
    活之人間之情感狀況。三、監護人之職業、經歷、意見及其
    與受監護宣告之人之利害關係。四、法人為監護人時，其事
    業之種類與內容，法人及其代表人與受監護宣告之人之利害
    關係。民法第14條第1項、第1111條第1項、第1111條之1分
    別定有明文。
三、經查，聲請人主張之事實，業據其提出親屬會議同意書、受
    宣告人親屬系統表、戶籍謄本、應受監護（輔助）宣告人財
    產清冊、全國財產稅總歸戶財產查詢清單、109年度綜合所
    得稅各類所得資料清單、新太平澄清醫院出院病歷摘要、乙
    種診斷證明書、同意書等件為證。復經本院函請竹山秀傳醫
    療社團法人竹山秀傳醫院就相對人之心神狀況為鑑定，結果
    略以：相對人有明顯嚴重的認知功能障礙、記憶及判斷功能
    障礙，正常解決問題之能力受損，並且無法與人語言溝通及
    遵循他人指示，生活需完全仰賴他人24小時協助，故符合不
    能為意思表示或受意思表示，或不能辨識其意思表示的效果
    者等語，此有該院111年5月30日111竹秀管字第1110500號函
    所附監護宣告鑑定報告書在卷為憑。綜上鑑定結果，本院認
    相對人之精神狀態，已達不能為意思表示或受意思表示，且
    不能辨識其意思表示之效果之程度，爰依法為監護之宣告。
四、關於選定監護人部分，查相對人前未訂有意定監護契約，有
    本院職權查詢司法院意定監護契約管理系統查詢結果資料在
    卷可參，查相對人父蔡宗類已歿，聲請人為相對人之長子，
    其有正當工作及收入，並有意願擔任監護人，現亦分擔相對
    人之照顧費用，再相對人之夫劉家佑、母蔡王楚、兄蔡景松
    、姊蔡涵涓、蔡阿寶、蔡阿梅等人亦均同意由聲請人擔任相
    對人之監護人，有其等出具之同意書在卷可佐，堪認由聲請
    人擔任相對人之監護人，應符合相對人之最佳利益，爰選定
    聲請人為相對人之監護人。
五、另就指定會同開具財產清冊之人部分，聲請人請求指定相對
    人之夫劉家佑為會同開具財產清冊之人，已獲劉家佑之同意
    ，有其出具之同意書在卷可稽，又相對人之母蔡王楚、兄蔡
    景松、姊蔡涵涓、蔡阿寶、蔡阿梅等人亦均同意由劉家佑擔
    任會同開具財產清冊之人，有其等出具之同意書在卷可佐，
    堪認由劉家佑擔任相對人之會同開具財產清冊之人應無不妥
    ，爰依法指定劉家佑為會同開具財產清冊之人。
六、末按民法第1113條準用同法第1099條、第1109條之規定，監
    護開始時，監護人對於受監護人之財產，應依規定會同法院
    指定會同開具財產清冊之人，於2個月內開具財產清冊，並
    陳報法院；監護人於執行監護職務時，因故意或過失，致生
    損害於受監護人者，應負賠償之責。基上，於本裁定確定後
    ，監護人即聲請人對於受監護宣告人蔡阿凉之財產，應會同
    劉家佑，於2個月內開具財產清冊，並陳報法院，附此敘明
    。
七、程序費用負擔之依據：家事事件法第164條第2項。
中　　華　　民　　國　　111 　年　　6 　　月　　6 　　日
                                臺灣南投地方法院家事法庭
                                          法  官  柯伊伶
以上正本係照原本作成。
如對本裁定抗告須於裁定送達後10日內向本院提出抗告狀，並應
繳納抗告費新臺幣1,000元整。
中　　華　　民　　國　　111 　年　　6 　　月　　6 　　日
                                          書記官  白淑幻